【裁判字號】    95,交聲,473
【裁判日期】    950726
【裁判案由】    聲明異議
【裁判全文】
臺灣臺中地方法院交通事件裁定         95年度交聲字第473號
原處分機關  交通部公路總局臺中區監理所
聲明異議人
    即
受 處 分人  甲○○
上列受處分人因違反道路交通管理處罰條例案件，對於交通部公
路總局臺中區監理所民國九十五年四月二十七日所為之中監違字
第裁六０─Ｐ00000000號、中監違字第裁六０─Ｐ00
000000號裁決書之處分聲明異議，本院裁定如下：
    主    文
原處分撤銷。
甲○○不罰。
    理    由
一、原處分機關略以：本案係花蓮縣警察局交通隊逕行舉發受處
    分人甲○○所有之車號ＵＬ－四七八八號自用小客車於民國
    九十年七月二十四日十六時十三分、同日十六時二十分許，
    在花蓮縣花蓮市○○路○○路口至中正路明禮路口、林森路
    中山路口到節約街中山路口，因「在道路收費停車不依規定
    繳費者」違規，受處分人未於應到案日前到案，該所遂於九
    十五年四月二十七日以中監違字第裁六０─Ｐ000000
    00號、中監違字第裁六０─Ｐ00000000號裁決書
    ，各裁處罰鍰新台幣（下同）一千二百元整，逾期則依裁決
    書處罰主文規定裁處，於法並無不合云云。
二、本件異議人即受處分人甲○○（下稱受處分人）則以：本件
    伊違規日期為九十年七月二十四日至今已多年，期間從未曾
    收過任何通知，且停車當時並未發現有停車收費單，若有，
    何以會不繳納而受處高額罰鍰，本件應不得再舉發，爰聲明
    異議等語。
三、經查：
（一）按道路交通管理處罰條例第九十條規定，違反本條例之行
      為，自行為成立之日起；行為有連續或繼續之狀態者，自
      行為終了之日起，逾三個月不得舉發。但汽車肇事致人受
      傷或死亡案件，因肇事責任不明，已送鑑定者，其期間自
      鑑定終結之日起算。又法院受理有關交通事件，準用刑事
      訴訟法之規定；其處理辦法由司法院會同行政院定之，道
      路交通管理處罰條例第八十九條亦定有明文，而依刑事訴
      訟法第六十二條準用民事訴訟法第一百三十八條第二項之
      規定，寄存送達自寄存之日起經十日發生效力。再按道路
      交通管理事件統一裁罰基準及處理細則第十一條第一項第
      二款規定：「行為人有本條例之情形者，應填製舉發違反
      道路交通管理事件通知單（下稱通知單），並於被通知人
      欄予以勾記，其通知聯依下列規定辦理：……三、逕行舉
      發者，應按已查明之資料填註車牌號碼、車輛種類、車主
      姓名或地址，並於通知單上方空白處加註逕行舉發之文字
      後，由舉發機關送達被通知人。」乃明文規定逕行舉發之
      通知單應送達於被通知人。
（二）再按汽車駕駛人之行為有其他違規行為經以科學儀器取得
      證據資料之情形，當場不能或不宜攔截製單舉發者，得對
      汽車所有人逕行舉發處罰，道路交通管理處罰條例第七條
      之二第一項第六款亦有明文。又按處理違反道路交通管理
      事件，有關文書送達之程序，依行政程序法之規定，違反
      道路交通管理事件統一裁罰基準及處理細則第五條定有明
      文；且按依行政程序法第七十四條第一項之規定為寄存送
      達時，由郵政機關為送達者，得將文書寄存於送達地之郵
      政機關。寄存機關自收受寄存文書之日起，應保存三個月
      ，行政程序法第七十四條第二、三項亦有明文。而公法上
      有特定相對人之意思表示或意思通知，除法律有特別規定
      者外，在非對話為之者，應以達到相對人時生效，所謂達
      到，則使相對人居於可得瞭解之狀態為已足，有最高行政
      法院六十八年度判字第八三八號裁判可資參照。又行政程
      序法就行政機關所為有特定相對人之書面行政處分或行政
      行為之送達，於行政程序法第六十七條至第九十一條定有
      明文規定，同法第一百十條第一項復明定：「書面之行政
      處分自送達相對人及已知之利害關係人起；書面以外之行
      政處分自以其他適當方法通知或使其知悉時起，依送達、
      通知或使知悉之內容對其發生效力」。交通違規行為之舉
      發之性質，不論屬公法上有相對人之書面意思通知或行政
      處分，自應將書面（舉發通知單）送達於受通知人，或使
      其達於可得瞭解舉發通知單之內容之狀態，始完成舉發程
      序而發生效力。至於行政程序法第四十九條：「基於法規
      之申請，以掛號郵寄方式向行政機關提出者，以交郵當日
      之郵戳為準」之規定，僅限於人民依法規請求行政機關為
      特定行政行為時，始有適用之餘地。揆其立法目的，係對
      於申請人是否遵守法定期間之證明，基於郵遞送信時間非
      申請人所能控制，其延誤難以歸責於申請人，為維護人民
      之權益，爰採發信主義，而將郵送時間予以扣除（法務部
      九十法律字第００六七０一號函示參照）。亦即，行政程
      序法第四十九條係針對人民對行政機關有所請求時，明定
      採取發信主義，此與同法就行政機關對於相對人之書面行
      政處分或其他行政行為之通知係採取到達主義者，尚有不
      同。不得混淆。且交通違規事件之處罰，必須該違規事件
      業經合法舉發為前提；於逕行舉發之案件，猶須將舉發通
      知單送達於違規人，始生舉發之效力。
（三）本件受處分人所有之車號ＵＬ－四七八八號自用小客車於
      九十年七月二十四日十六時十三分、同日十六時二十分許
      ，在花蓮縣花蓮市○○路○○路口至中正路明禮路口、林
      森路中山路口到節約街中山路口，因「在道路收費停車不
      依規定繳費者」違規，經逕行舉發後，並將逕行舉發之通
      知單寄存送達受處分人，惟受處分人未於應到案日前到案
      ，再由原處分機關為裁決等情，固有花蓮縣警察局舉發違
      反道路交通管理事件通知單、裁決書、受處分人遷徙資料
      查詢結果及送達證書等在卷足憑，惟依該寄存送達證書之
      送達日期記載，本件逕行舉發之通知單之寄存送達日係九
      十二年十月五日，應於同年十月十五日始生合法送達於受
      處分人效力，該逕行舉發之通知書亦於該日始生效力，此
      距受處分人上開違規行為之時點九十年七月二十四日，顯
      已逾三個月，依道路交通管理處罰條例第九十條前段之規
      定，原舉發單位依法已不得再舉發，詎原處分機關不察，
      以：「本案原舉發單位依法定地址送達違規通知單因『招
      領逾期』遭退件，原舉發單位爰依道路交通管理事件統一
      裁罰基準及處理細則第五條及行政程序法第七十四條之規
      定將違規單送達時，由郵政機關為送達者，得將文書寄存
      於送達地之郵政機關。依法完成寄存送達在案，並無違誤
      」為由而為裁決，即有違誤，受處分人上揭所辯：其違規
      行為已逾三個月，不得舉發等語，尚屬可採，是原處分機
      關所認顯係有誤，其遽以裁罰，即有未洽。從而，本院認
      本件異議為有理由，原處分應予撤銷，並另諭知受處分人
      不罰，以資適法。
四、據上論斷，應依道路交通管理處罰條例第八十七條第一項、
    第二項、道路交通案件處理辦法第十九條、第二十條，裁定
    如主文。
中    華    民    國    95    年    7     月    26    日
                        臺灣臺中地方法院交通法庭
                                法  官  王世華
上正本證明與原本無異。
如不服本裁定，應於送達後五日內，向本院提出抗告狀。
                                書記官  劉易柔
中    華    民    國    95    年    7     月    26    日


司法院資訊處製作；財團法人民間司法改革基金會備份。
